臺灣高雄地方法院民事判決　　　　　　 100年度重訴字第77號
原　　　告　郭于珊
訴訟代理人　康進益律師
被　　　告　簡伯倫
兼　法　定　簡和山
代　理　人　楊淑娟
共　　　同　劉家榮律師
訴訟代理人
上列當事人間損害賠償事件，本院於民國100 年11月8 日言詞辯
論終結，判決如下：
    主      文
被告應連帶給付原告新臺幣壹佰伍拾參萬伍仟伍佰零玖元，及自
民國九十九年十一月四日起至清償日止，按週年利率百分之五計
算之利息。
原告其餘之訴駁回。
訴訟費用由被告負擔三分之一，餘由原告負擔。
本判決原告勝訴部份，於原告以新臺幣伍拾壹萬元為被告供擔保
後，得假執行。但被告如以新臺幣壹佰伍拾參萬伍仟伍佰零玖元
為原告預供擔保，得免為假執行。
原告其餘假執行之聲請駁回。
    事實及理由
一、按訴狀送達後，原告不得將原訴變更或追加，但擴張或減縮
    應受判決事項之聲明者，不在此限，民事訴訟法第255 條第
    1 項第3 款定有明文。查本件原告起訴時，原聲明被告應給
    付原告新臺幣（下同)16,652,376 元，及自起訴狀繕本送達
    翌日起至清償日止，按週年利率5%計算之利息。嗣於訴訟審
    理中，減縮為被告應連帶給付原告5,335,509 元，及自起訴
    狀繕本送達翌日起至清償日止，按週年利率5 ％計算之利息
    ，揆諸前揭規定，其訴之減縮應予准許。
二、原告主張：被告簡伯倫於民國99年1 月8 日上午8 時許，騎
    乘車牌號碼I97-DWF 號機車，沿高雄市○○區○○路由東往
    西行經神農路393 號前時，原應注意車前狀況，並隨時採取
    必要之安全措施，且依當時情形並無不能注意之情事，竟疏
    未注意前方占用部分車道的施工圍籬，遂追撞該施工圍籬致
    人車往左傾倒。適原告騎乘車牌號碼CK2-662 號重機車在被
    告簡伯倫後方，因閃避不及而發生擦撞，原告因而受有左腳
    足踝開放性骨折併脫臼、右足踝三角韌帶斷裂、左下肢萎縮
    等傷害。被告簡伯倫自應賠償原告無法工作損失390,270 元
    、勞動能力減損945,239 元。又原告因本件事故，經鑑定左
    下肢垂足無力，無法久站，肢體失調，左下肢萎縮，走路一
    拐一拐而失去原有體態，致無法從事事故發生前之所有活動
    ，精神上受有極大痛苦，被告簡伯倫另應賠償精神慰撫金40
    0 萬元。又被告簡伯倫係79年12月31日生，於行為時尚未滿
    20歲，被告簡和山、楊淑娟為其法定代理人，自應負連帶損
    害賠償責任。為此，爰依民法侵權行為之法律關係提起本訴
    ，請求被告賠償5,335,509 元及法定遲延利息等語。並聲明
    ：(一)被告應連帶給付原告5,335,509 元，及自起訴狀繕本送
    達翌日起至清償日止，按週年利率5 ％計算之利息。(二)原告
    願供擔保，請准宣告假執行。
三、被告則以：被告簡伯倫在前揭時、地雖確與原告發生擦撞，
    惟原告請求賠償400 萬元之慰撫金顯然過高。原告行駛在被
    告簡伯倫後方，未保持安全距離及疏於注意車前狀況，原告
    對損害之發生與有過失，應與被告各負50％之過失比例等語
    為辯。並聲明：(一)原告之訴及其假執行聲請均駁回。(二)如受
    不利之判決，願供擔保請准宣告免為假執行。
四、兩造不爭執之事實：
  (一)被告簡伯倫於上揭時、地，駕駛系爭機車，於行經高雄市○
    ○區○○路393 號前撞上該路段之施工圍籬，並與原告騎乘
    之機車發生擦撞，原告因而受有左腳足踝開放性骨折併脫臼
    、右足踝三角韌帶斷裂、左下肢萎縮等傷害。
  (二)被告簡伯倫因本件交通事故，涉犯過失傷害罪嫌，經臺灣高
    雄地方法院檢察署檢察官以99年度偵字第16564 號聲請簡易
    判決處刑書聲請簡易判決處刑，由本院刑事庭以99年度交簡
    字第1694號刑事簡易判決，判處拘役40日確定。
  (三)原告事故發生前6 個月平均薪資為39,027元。原告因受有前
    揭傷害，計有10個月無法工作，受有不能工作損失390,270
    元。
  (四)原告因本件事故，受有上開傷害，經送請原告事故時就診之
    長庚醫療財團法人高雄長庚紀念醫院（下稱「長庚醫院」）
    ，依其所受傷害、復原情形，併參考其年齡、職業、再教育
    及未來謀生能力，鑑定其勞動能力有無減損及減損比例後，
    認其整體失能為10％。
  (五)原告已領取汽車強制責任險理賠金288,948元。
五、本件於100 年11月8 日經兩造同意協議並簡化爭點為：(一)本
    件原告請求被告賠償之精神慰撫金，以多少為適當？原告得
    請求被告賠償之金額合計為多少？(二)原告就本件事故之發生
    有無與有過失？
六、經查：
  (一)本件原告請求被告賠償之精神慰撫金，以多少為適當？原告
    得請求被告賠償之金額合計為多少？
  1.本件原告主張被告簡伯倫於上揭時、地，行駛系爭重機車，
    於行經高雄市○○區○○路393 號前，疏未注意車前狀況撞
    及該路段之施工圍籬，適其騎乘機車在被告簡伯倫左後方，
    因閃避不及而與被告簡伯倫發生擦撞，因而受有左腳足踝開
    放性骨折併脫臼、右足踝三角韌帶斷裂、左下肢萎縮之傷害
    等節，有道路交通事故現場圖、道路交通事故調查報告表、
    事故現場與車損照片及長庚醫院診斷證明書等在卷可稽。而
    被告被告簡伯倫於上揭時、地駕駛重機車，撞及施工圍籬後
    ，適時同向原告駕駛重機車行駛於被告簡伯倫左後方，因閃
    避不及與被告簡伯倫發生擦撞，致原告滑行再與訴外人柯仲
    建駕駛重機車擦撞肇事等節，除經原告指訴明確外，並有證
    人柯仲建於警訊時證稱：當時被告簡伯倫的機車先撞到施工
    圍籬失控後，其後方原告之機車剛好要超前而與該車發生碰
    撞失控，我因為剛好在原告機車左後方，原告往左方失控後
    ，與我發生碰撞等語（見99年3 月19日警詢筆錄），並於本
    院審理時到庭證稱：原告騎在被告簡伯倫左後方，伊騎在原
    告左後方，伊有聽到車子撞護欄的聲音，然後看到原告往左
    飛出去，伊跟著也滑出去等語（見本院100 年10月18日言詞
    辯論筆錄），足認本件事故發生之原因，確為被告簡伯倫先
    撞及施工圍籬，致使行駛於被告簡伯倫左後方之原告閃避不
    及而與被告簡伯倫發生擦撞，臺灣省高屏澎區車輛行車事故
    鑑定委員會、臺灣省車輛行車事故覆議鑑定委員會亦同此見
    解，有鑑定書2 份在卷可稽。是被告簡伯倫疏未注意車前狀
    況撞及施工圍籬，致原告閃避不及而與被告簡伯倫發生擦撞
    ，堪予認定。
  2.按汽車行駛時，駕駛人應注意車前狀況，並隨時採取必要之
    安全措施，道路交通安全規則第94條第3 項定有明文。又道
    路交通安全規則所指之「汽車」包括機器腳踏車，同規則第
    2 條第1 項第1 款亦定有明文。查本件事故發生當時天候陰
    天，日間視距良好，道路乾燥無缺陷或障礙物，客觀上並無
    不能注意之情事，有前揭道路交通事故調查報告表在卷可考
    ，而被告簡伯倫行經上開路段疏未注意車前狀況撞及施工圍
    籬，致原告閃避不及而發生擦撞，使原告受有上開傷害，已
    如前述，則被告簡伯倫就本件事故之發生即有過失，應無疑
    義，自應就原告所受傷害負過失責任。
  3.再按故意或過失，不法侵害他人之權利者，負損害賠償責任
    ，民法第184 條第1 項前段定有明文。次按無行為能力人或
    限制行為能力人，不法侵害他人之權利者，以行為時有識別
    能力為限，與其法定代理人連帶負損害賠償責任；前項情形
    ，法定代理人如其監督並未疏懈，或縱加以相當之監督，而
    仍不免發生損害者，不負賠償責任，民法第187 條第1 項前
    段、第2 項亦有明文。查本件被告簡伯倫對原告既有前述過
    失傷害行為，並致原告受有前揭傷害，自應對原告負損害賠
    償責任。又被告簡伯倫為限制行為能力人，被告簡和山、楊
    淑娟為被告簡伯倫之父母，有戶籍謄本附卷可稽，而被告簡
    伯倫於行為時為19歲，難認其於行為時無識別能力，且被告
    簡和山、楊淑娟未能舉證證明就其監督被告簡伯倫並未疏懈
    或加以相當監督而仍不免發生，是被告簡和山、楊淑娟自應
    依民法第187 條第1 項前段規定，對被告簡伯倫之侵權行為
    負連帶損害賠償責任。
  4.茲就原告請求之各項金額審酌如下：
  不能工作之損失390,270 元部分：本件原告主張其於事故發
    生時任職健益科技股份有限公司，事故發生前6 個月平均月
    薪為39,027元，因本件事故導致10個月不能工作，受有薪資
    損失390,270 元等節，業據其提出薪資資料、請假卡及前開
    高雄長庚紀念醫院診斷證明書為據（見本院卷第188-200 頁
    ），並為被告所不爭執，則原告主張其因本件事故導致其10
    個月不能工作，受有不能工作之損失390,270 元，即有所有
    ，應予准許。
  勞動能力減損945,239 元部分：按不法侵害他人之身體或健
    康者，對於被害人因此喪失或減少勞動能力時，應負損害賠
    償責任，民法第193 條第1 項定有明文。本件原告因受有上
    開傷害，經送請長庚醫院依其所受傷害、復原情形，併參考
    其年齡、職業、再教育及未來謀生能力，鑑定其勞動能力有
    無減損及減損比例後，認其整體失能為10％，以每月月薪39
    ,027元計算至退休時，受有勞動能力減損945,239 元等節，
    除有上開診斷證明書、薪資資料外，並有100 年3 月7 日10
    0 長庚院高字第A12799號函、100 年8 月5 日100 長庚院高
    字第A34477號函在卷可佐（見本院卷第55、147 至149 頁）
    ，並為被告所不爭執，則原告此部分之請求，亦屬有據。
  非財上損害即精神慰撫金400 萬元部分：按不法侵害他人之
    身體、健康者，被害人雖非財產上之損害，亦得請求賠償相
    當之金額，民法第195 條第1 項前段定有明文。又按慰撫金
    之數額，究竟若干為適當，應斟酌兩造身分、地位及經濟狀
    況，最高法院86年度台上第551 號裁判意旨參照。查本件原
    告因被告簡伯倫之過失傷害行為致受有前開傷害，則原告請
    求被告賠償其精神慰撫金，即屬有據。而原告為大學畢業、
    目前就職於健益科技股份有限公司，97年度及98年度所得分
    別約28萬元、40萬元，另持有少數上市公司股票；被告簡伯
    倫為正修科技大學畢業、被告楊淑娟、簡和山除均有投資文
    慶企業股份有限公司外，97及98年合計利息收入約10萬元等
    節，有兩造稅務電子閘門財產所得調件明細表附卷可稽。本
    院審酌上情，暨被告簡伯倫違反道路交通安全規則疏未注意
    車前狀況，致原告閃避不及而受有前揭傷勢等情狀，認原告
    請求非財產上損害賠償，於40萬元之範圍內尚屬適當，應予
    准許，逾此範圍之請求，尚屬無據。
  綜上，本件原告得請求被告賠償之金額合計為1,735,509 元
    。
  (二)原告就本件事故之發生有無與有過失？
    按損害之發生或擴大，被害人與有過失者，法院得減輕賠償
    金額，或免除之，民法第217 條定有明文，而所謂被害人與
    有過失，係指被害人苟能盡其善良管理人之注意，即得避免
    其損害之發生、擴大，竟不注意之意，最高法院83年度臺上
    字第1701號判決亦可資參酌。本件被告雖抗辯原告未保持安
    全距離及疏於注意車前狀況，原告對損害之發生與有過失等
    云云，惟本件既肇因被告簡伯倫行經上開路段疏未注意車前
    狀況撞及施工圍籬，致行駛於其左後方之原告閃避不及而發
    生擦撞，已如前述，則本件原告即難認有何肇事原因，臺灣
    省高屏澎區車輛行車事故鑑定委員會、臺灣省車輛行車事故
    覆議鑑定委員會均同此見解。因而原告就本件事故之發生即
    無與有過失之情，堪予認定，被告抗辯原告未保持安全距離
    及疏於注意車前狀況，原告對損害之發生與有過失，自屬無
    據。
七、末按「保險人依本法規定給付之保險金，視為加害人或被保
    險人損害賠償金額之一部分；加害人或被保險人受賠償請求
    時，得扣除之」，強制汽車責任保險法第30條定有明文。本
    件事故發生後，原告已依強制汽車責任保險法規定領取288,
    948 元，兩造並同意以其中20萬元視為加害人賠償金額之一
    部分而扣除，其餘部分則與原告得請求被告賠償之醫療費用
    抵銷，準此，原告自應從其可得向被告請求賠償之金額中予
    以扣除20萬元。經依上開金額計算後，原告於本件可得請求
    賠償之金額即為1,535,509 元（1,735,509 －200,000 ＝1,
    535,509 ）。從而，本件原告依據侵權行為法律關係，請求
    被告應連帶給付原告1,535,509 元，及自起訴狀繕本送達翌
    日即99年11月4 日起至清償日止，按週年利率5 ％計算之利
    息，為有理由，應予准許，逾此部分之請求，則無理由，應
    予駁回。
八、本件兩造各陳明願供擔保，請准宣告假執行或免為假執行，
    經核均無不合，爰分別酌定如主文第4 項所示之擔保金額，
    併予准許。至原告敗訴部分，假執行之聲請已失所附麗，應
    併予駁回。
據上論結，本件原告之訴一部為有理由，一部為無理由，依民事
訴訟法第79條、第390 條第2 項，判決如主文。
中    華    民    國    100    年    11    月    25   日
                  民事第二庭  法  官  劉傑民
以上正本係照原本作成。
如對本判決上訴，須於判決送達後20日內向本院提出上訴狀。如
委任律師提起上訴者，應一併繳納上訴審裁判費。
中    華    民    國    100    年    11    月    28   日
                              書記官  林宜璋